臺灣基隆地方法院交通事件裁定　　　　 94年度交聲字第156號
移送機關即
原處分機關　交通部公路總局臺北區監理所基隆監理站
異　議　人
即受處分人　乙○○
上列受處分人因違反道路交通管理處罰條例案件，對於交通部公
路總局台北區監理所基隆監理站94年7月25日所為之處分（原處
分案號：基監字第裁42─1AA455483號），聲明異議，本院裁定
如下：
    主  文
基監字第裁四二─－ＡＡ四五五四八三號原處分撤銷。
乙○○汽車駕駛人，駕駛汽車發生故障不能行駛，於移置前，未
依規定在車輛前、後適當地點樹立車輛故障標誌，處罰鍰新台幣
壹仟伍佰元。
    理  由
一、移送機關即原處分機關交通部公路總局台北區監理所基隆監
    理站據舉發單位台北市政府交通局台北市停車管理處舉發之
    違規事實所為之原處分意旨略以：異議人即受處分人乙○○
    於民國94年5月23日上午9時25分許，駕駛車牌號碼EY─1423
    號自用小客車行經台北市○○○路○段552號處，在設有禁止
    停車標線（黃線）之處所停車，依據道路交通管理處罰條例
    第56條第1項第4款之規定，裁處新臺幣（下同）900元之罰
    鍰。
二、聲明異議意旨略以：異議人乙○○於民國94年5月23日，駕
    駛車牌號碼EY-1423號自小客車，行經台北市○○○路○段
    552號，因上開小客車發生故障，異議人在車輛後方架設紅
    色三角形的警示架，並將引擎蓋翻起來，閃故障燈以示安全
    ，走到汽車左方約150公尺撥打公用電話通知汽車修護場處
    理，離開現場時間約10至15分鐘左右，異議人打完電話回來
    時看見稽查人員騎機車離開。異議人有遵照故障車輛處理方
    式，並且設法移置無礙交通之處，於故障車輛之末端樹立車
    輛故障之標誌，原舉發單位不察，竟舉發異議人在設有禁止
    停車標線之處所停車，而遭原處分機關據以裁處罰鍰900元
    ，實無理由，為此聲明異議等語，並提出集修汽車修護廠估
    價單1紙為憑。
三、按「汽車停車時，應依左列規定：... 一二、汽車發生故障
    不能行駛，應即設法移置於無礙交通之處。該故障車輛在未
    移置前或移置後均應豎立車輛故障標誌。該標誌在行車時速
    四十公里之路段，應豎立於車身後方五公尺至三十公尺之路
    面上，在行車時速逾四十公里之路段，應豎立於車身後方三
    十公尺至一百公尺之路面上，交通擁擠之路段，應懸掛於車
    身之後部。車前適當位置得視需要設置，車輛駛離現場時，
    應即拆除。」、「汽車駕駛人，駕駛汽車發生故障不能行駛
    ，不設法移置於無礙交通之處，或於移置前，未依規定在車
    輛前、後適當地點樹立車輛故障標誌或事後不除去者，處新
    台幣1千5百元以上3千元以下罰鍰。」，道路交通安全規則
    第112條第1項第12款、道路交通管理處罰條例第59條定有明
    文。而道路交通管理處罰條例第56條第1項第4款則規定：「
    汽車駕駛人停車時，有左列情形之一者，處新臺幣6百元以
    上1 千2百元以下罰鍰：四、在設有禁止停車標誌、標線之
    處所停車者。」
四、再按交通警員掣單舉發違反道路交通管理處罰條例所列之違
    規事實，本質上為行政處分，係公務員基於職務上權力，依
    法就特定之具體事件所為具公法上效果之單方行政行為，基
    於公務員為公法上行為具有公信力之原則，該行政處分當可
    被推定為有效。蓋行政處分不受其瑕疵所影響，先認定其具
    有效力，再進行事後審查，應係基於交易安全與法律安定性
    之考量，不欲任何機關或人民可無視此一國家行為之存在，
    充其量僅係「有效推定」。反之，若僅憑道路交通管理處罰
    條例第89條明文規定法院受理有關交通事件，準用刑事訴訟
    法之規定，認定前揭推定員警掣單舉發交通違規之行政行為
    合法、真正之說法，係推定受處分人（相當刑事訴訟程序中
    之被告）確有交通違規事實（有罪推定），而要求受處分人
    自證並無違規事實（自證無罪），而認有違刑事訴訟「無罪
    推定」原則，本院認亦係對於屬行政秩序罰之交通違規舉發
    處分之本質有所誤解。按交通違規之舉發可分為「當場舉發
    」及「逕行舉發」，由於逕行舉發之受處分人並無當場向舉
    發員警辯駁、陳述意見之機會，故現行法制就逕行舉發之條
    件多所設限（例如闖紅燈或平交道、以科學儀器取得違規證
    據資料，足資認定其違規事實者），此觀違反道路交通管理
    處罰條例第七條之二規定自明。至於當場舉發交通違規事件
    ，鑑於交通違規事實往往驟然而現、稍縱即逝，若硬性要求
    舉發員警不分違規情節，一律必須預留證據，俾便事後提出
    供法院審查，除有現實技術可行性之困難，勢將大幅提高交
    通管理之行政成本，並嚴重削弱道路交通管理之行政效能，
    此絕非立法者制定道路交通管理法規之本意。且舉發交通違
    規行為之處分亦屬行政行為，除應遵循公正、公開與民主之
    程序，確保依法行政之原則，以保障人民權益，如何同步提
    高行政效能，亦應一併兼顧（行政程序法第1條規定參照）
    ，此亦係現行法制就若干類型之行政處分明文規定可免記明
    理由，或毋需給予當事人陳述意見機會等規定之所由設（行
    政程序法第97條、第103條規定參照）。而所謂「準用」與
    「適用」有別，適用係完全依其規定而適用之謂，準用則衹
    就某事項所定之法規，於性質不相牴觸之範圍內，適用於其
    他事項之謂，即準用有其限度（最高法院41年臺非字第47號
    判例意旨參照），是以刑事訴訟法就犯罪證據有關之規定中
    ，與屬行政秩序罰之交通違規裁罰本旨不合之部分，固不在
    準用之列，惟若受處分人遭受舉發之交通違規事實，僅有舉
    發違反道路交通管理事件通知單及裁決書等書面資料可參，
    且上載情節顯有違背論理法則、經驗法則，乃至與認定事實
    不符（刑事訴訟法第155條第2項參照）等情，自無法遽為推
    認受處分人確有交通違規之事實；反之，若舉發員警到庭結
    證違規情節屬實，且提出支持舉發違規可憑信性之相關佐證
    ，又查無設詞攀誣或舉發錯誤之事證，自堪據以認定違規情
    節應屬事實。
五、經查，異議人於舉發時間、地點停放車牌號碼EY─1423號自
    用小客車之事實，有現場舉發照片1張附卷為證，且經現場
    舉發之台北市停車管理處交通助理甲○○到院證稱：「當時
    我是執行信義區違規停車的舉發勤務，騎機車經過忠孝東路
    5段552號前面，發現EY─1423號車輛違規停在黃線上，當時
    駕駛座沒有人，沒有看見車後有紅色三角形的故障標誌，但
    車輛的引擎蓋有打開，依我個人習慣，看見引擎蓋打開的車
    輛，會按機車的喇叭，看車主會不會出來，我有按了幾聲喇
    叭，但是沒有車主出來，而駕駛座上沒有人，我就開單舉發
    ，將舉發單夾在該車雨刷片下，就騎機車走了。一般如果知
    道是故障車輛，且有放置故障標誌的話，不會開單舉發違規
    停車。」等語綦詳（見本院94年9月19日訊問筆錄），且依
    卷附舉發照片觀之，上開EY─1423號自小客車後方尚停放有
    其他機車及車輛，實難認定汽車後方尚有空間可以擺放紅色
    三角形故障標誌，揆諸上開說明，自以證人甲○○前開證言
    較為可採，故異議人前開辯稱有在車後擺放故障標誌云云，
    既未提出任何證據以實其說，且於本院訊問時陳稱其無法提
    出證據證明其於上開自小客車後方有擺放故障標誌乙情（見
    本院94年9月19日訊問筆錄），是其所辯此節尚非可採；至
    於其辯稱：車輛故障而停放於黃線標線禁止停車處所等情，
    業據證人甲○○到院證稱：「有看見EY─1423號車輛的引擎
    蓋掀開」等語，並有舉發照片1張、異議人提出之集修汽車
    修護廠估價單1紙為憑，堪認此部分之抗辯屬實。從而，就
    基監字第裁42─1AA455483號處分而言，異議人係駕駛汽車
    發生故障不能行駛，於移置前，未依規定在車輛前、後適當
    地點樹立車輛故障標誌，應依道路交通管理處罰條例同條例
    第59條之規定予以處分，方為適法，處分機關誤援引道路交
    通管理處罰條例第56條第1項第4款之規定裁處罰鍰900元顯
    然不當，應將原處分撤銷，並依道路交通管理處罰條例同條
    例第59條之規定，處異議人罰鍰1,500元，爰裁定如主文。
六、據上論斷，應依道路交通案件處理辦法第20條，裁定如主文
    。
中　　華　　民　　國　　94　　年　　10　　月　　31 　日
                  交通法庭法  官    鄭景文
以上正本證明與原本無異。
對於本件裁定如有不服，應於收受送達後5 日內，向本院提出抗
告書狀，敘述抗告之理由，抗告於臺灣高等法院。
中　　華　　民　　國　　94　　年　　10　　月　　31 　日
                          書記官    陸清敏
